【裁判字號】    98,建,120
【裁判日期】    990503
【裁判案由】    設定法定抵押權
【裁判全文】
臺灣士林地方法院民事判決               98年度建字第120號
原      告  立鴻營造工程有限公司
法定代理人  乙○○
訴訟代理人  羅惠民律師
被      告  浩恩生物科技股份有限公司
法定代理人
即清算人    甲○○
上列當事人間請求設定法定抵押權事件，本院於99年4 月15日言
詞辯論終結，判決如下：
    主  文
被告應將其所有台北縣汐止市○○段建號五二一之建物（門牌號
碼為台北縣汐止市○○○路○段一一六號十六樓），權利範圍全
部，以原告為抵押權人，辦理債權額為新台幣壹仟壹佰伍拾壹萬
柒仟玖佰陸拾柒元之法定抵押權設定。
被告應將其所有台北縣汐止市○○段建號五四七之建物（門牌號
碼為台北縣汐止市○○○路○段一一四號十六樓），權利範圍全
部，以原告為抵押權人，辦理債權額為新台幣壹仟壹佰參拾玖萬
壹仟壹佰壹拾元之法定抵押權設定。
被告應將其所有台北縣汐止市○○段建號五四九之建物（門牌號
碼為台北縣汐止市○○○路○段一一四號十八樓），權利範圍全
部，以原告為抵押權人，辦理債權額為新台幣捌佰柒拾肆萬柒仟
伍佰柒拾伍元之法定抵押權設定。
被告應將其所有之台北縣汐止市○○段建號五七三之建物（門牌
號碼為台北縣汐止市○○○路○段一一二號十八樓），權利範圍
全部，以原告為抵押權人，辦理債權額為新台幣伍佰壹拾貳萬玖
仟伍佰貳拾玖元之法定抵押權設定。
被告應將其所有之台北縣汐止市○○段建號五九八之建物（門牌
號碼為台北縣汐止市○○○路○段一一０號十八樓），權利範圍
全部，以原告為抵押權人，辦理債權額為新台幣肆佰伍拾肆萬玖
仟玖佰壹拾肆元之法定抵押權設定。
訴訟費用新台幣伍拾壹萬柒仟肆佰柒拾貳元由被告負擔。
    事實及理由
甲、程序方面：
    按解散之公司除因合併、分割或破產而解散外，應行清算。
    。解散之公司，於清算範圍內，視為尚未解散。公司之清算
    ，以董事為清算人。但本法或章程另有規定或股東會另選清
    算人時，不在此限。公司法第24條、第25條、第322 條第1
    項定有明文。本件被告公司雖於95年8 月29日經核准解散登
    記，然未經清算程序，而該公司解散後，經臨時股東會選任
    清算人甲○○，此有被告公司變更登記事項卡（本院卷第68
    頁）、臺灣臺北地方法院民事庭函（本院卷第93頁）在卷可
    憑。是於該公司清算範圍內，應以清算人甲○○為公司之法
    定代理人。
乙、實體方面：
一、原告主張：
（一）查被告所有如主文第1-5 項所示房屋，位於東方科學園區
      內，該園區於89年遭逢大火，致大樓結構、帷幕牆等公共
      設施嚴重受損，經該園區之管理委員會依公寓大廈管理條
      例第31條之規定召開區分所有權人會議，決議進行重大修
      繕，且重大修繕各區分所有權人所應分攤之費用，亦經區
      分所有權人會議以特別決議通過。
（二）東方科學園區管理委員會既經區分所有權人會議以特別決
      議通過重大修繕之決議，該管理委員會即依公寓大廈管理
      條例第34條之規定執行區分所有權人會議之決議，將本重
      大修繕工程發包予原告施作，且通知各區分所有權人依前
      開區分所有權人會議議決之各區分所有權人應分攤之重大
      修繕費用繳納。惟被告經多次催告皆拒絕依決議繳納費用
      。
（三）系爭承攬契約雖係由該東方科學園區管理委員會與原告共
      同所簽定，但該管理委員會係執行公寓大廈管理條例第34
      條之職務，應屬各區分所有權人之法定代理人，其權利義
      務仍應歸屬於各區分所有權人。是本件被告應為系爭重大
      修繕工程之定作人，而原告所承攬之工作係附於被告之房
      屋上，原告自得依民法第513 條第1 項之規定，請求被告
      就如主文第1-5 項所示房屋，於原告承攬修繕前開房屋所
      生報酬之範圍內設定法定抵押權登記予原告。
（四）聲明：如主文第1-5 項所示。
二、被告則以：伊同意原告設定法定抵押權之請求。伊是公司的
    法定代理人，公司是由原告承攬修繕沒有意見，但債權額為
    多少？伊不清楚等語置辯。並聲明：駁回原告之訴。
三、本件經兩造協議後簡化爭點如下：
（一）兩造所不爭執之事項：
    1.被告所有之台北縣汐止市○○○路○ 段116 號16樓（建號
      ：汐止市○○段521 號）、同段114 號16樓（建號：同段
      547 號）、同段114 號18樓（建號：同段549 號）、同段
      112 號18樓（建號：同段573 號）、同段110 號18樓（建
      號：同段598 號）房屋，位於東方科學園區內，該園區於
      89年遭逢大火，致大樓公共設施嚴重受損，經該園區之管
      理委員會依公寓大廈管理條例第31條之規定召開區分所有
      權人會議，決議進行重大修繕，且重大修繕各區分所有權
      人所應分攤之費用，亦經區分所有權人會議以特別決議通
      過。
    2.原告與被告之代理人東方科學園區管理委員會於97年12月
      21日就重大修繕簽訂系爭工程契約，並於98年6 月5 日簽
      訂系爭補充協議書。
    3.依補充協議書第1 條每戶分擔金額附表第2 、3 頁約定被
      告應分擔之工程款分別為台北縣汐止市○○○路○ 段116
      號16樓11,517,967元、同段114 號16樓11,391,110元、同
      段114 號18樓8,747,575 元、同段112 號18樓5,129,529
      元、同段110 號18樓4,549,914 元。
（二）兩造之爭點：
      原告得否依民法第513 條第1 項規定，為法定抵押權之設
      定？
四、按民法第513 條第1 項規定「承攬之工作為建築物或其他土
    地上之工作物，或為此等工作物之重大修繕者，承攬人得就
    承攬關係報酬額，對於其工作所附之定作人之不動產，請求
    定作人為抵押權之登記；或對於將來完成之定作人之不動產
    ，請求預為抵押權之登記。前項請求，承攬人於開始工作前
    亦得為之。」。被告為如主文第1-5 項所示房屋之所有權人
    ，有建物登記謄本可按，而東方科學園區管理委員會經區分
    所有權人會議通過重大修繕之決議，該管理委員會即依公寓
    大廈管理條例第34條之規定執行區分所有權人會議之決議，
    代理全體區分所有權人將重大修繕工程發包予原告施作包括
    系爭建物在內之東方科學園區大樓，業據原告提出東方科學
    園區復建工程合約補充協議書影本在卷可按，復為被告所不
    爭執，是原告主張對系爭建物結構補強及毀損部分所為重大
    修繕，堪予認定。惟被告質疑整體修繕費用之債權額為何？
    其不清楚，然全部修繕費用及區分所有權人各自分擔費用，
    業據東方科學園區區分所有權人決議通過，是原告請求為法
    定抵押權之登記，尚屬有據。至於原告日後若行使抵押權時
    ，仍應以實際報酬數額受償，附此敘明。
五、原告本於承攬契約關係依民法第513 條第1 項規定請求被告
    以原告為權利人，就如主文第1-5 項所示房屋辦理債權額為
    如主文第1-5 項所示款項之法定抵押權之設定，為有理由，
    應予准許，並依職權確定訴訟費用517,472 元由敗訴之被告
    負擔。
六、本件為判決之基礎已臻明確，原告其餘之陳述及所提其他證
    據，經本院斟酌後，認為均於判決之結果無影響，亦與本案
    之爭點無涉，自無庸逐一論述，併此敘明。
七、訴訟費用負擔之依據：民事訴訟法第78條、第87條第1 項。
中    華    民    國    99    年    5     月    3     日
                  民事第一庭  法  官  陳梅欽
以上正本證明與原本無異。
如對本判決上訴，應於判決送達後20日內向本院提出上訴狀。
中    華    民    國    99    年    5     月    4     日
                              書記官  謝金宏

司法院資訊處製作；財團法人民間司法改革基金會備份。
